臺灣南投地方法院刑事判決
111年度簡上字第3號
上  訴  人  
即  被  告  郭長宏



上列上訴人即被告因詐欺案件，不服本院民國110年12月16日110
年度埔簡字第154號所為第一審刑事簡易判決（聲請簡易判決處
刑案號：110年度偵字第4406號），提起上訴，本院管轄之第二
審合議庭判決如下：
    主  文
原判決撤銷。
郭長宏犯詐欺取財罪，處有期徒刑貳月，如易科罰金，以新臺幣
壹仟元折算壹日。
    犯罪事實
一、郭長宏於民國110年4月3日上午9時30分前某時許，在不詳地
    點，見陳巧琳於臉書社團貼文表示有意購買河馬巧克力，竟
    意圖為自己不法之所有，基於詐欺之犯意，使用臉書帳號暱
    稱「陳瑜寶」透過Messenger與陳巧琳聯繫，佯稱自己有德
    國製河馬巧克力欲出售等語，陳巧琳因而陷於錯誤，向郭長
    宏約定以新臺幣（下同）1,685元購買河馬巧克力25盒，並
    透過超商取貨付款之方式進行交易。嗣陳巧琳於110年4月5日
    上午11時31分許，前往新北市泰山區統一超商武仁門市，付
    款上開金額而取得商品，拆封後發現係石頭、廢紙，知悉受
    騙而報警處理，經警查悉上情。
二、案經陳巧琳訴由新北市政府警察局林口分局報告臺灣南投地
    方檢察署檢察官偵查起訴。
    理  由
一、證據能力部分
    按被告以外之人於審判外之言詞或書面陳述，除法律有規定
    者外，不得作為證據；被告以外之人於審判外之陳述，雖不
    符刑事訴訟法第159條之1至第159條之4之規定，而經當事人
    於審判程序同意作為證據，法院審酌該言詞陳述或書面陳述
    作成時之情況，認為適當者，亦得為證據，刑事訴訟法159 
    條第1項、第159條之5分別定有明文。本判決引用被告郭長
    宏以外之人於審判外之陳述，經被告表示同意有證據能力（
    見本院卷第121頁），亦未於言詞辯論終結前對證據能力聲
    明異議，本院審酌上開證據資料製作時之情況，尚無違法不
    當及證明力明顯過低之瑕疵，亦認為以之作為證據應屬適當
    ，依刑事訴訟法第159條之5規定，均有證據能力。其餘認定
    本案犯罪事實之非供述證據，查無違反法定程序取得之情，
    依刑事訴訟法第158條之4規定反面解釋，亦具證據能力。
二、認定犯罪事實所憑之證據及理由
　㈠上開犯罪事實，業經被告於偵查時坦白承認（見偵卷第64頁
    ），核與證人即告訴人陳巧琳於警詢時之證述大致相符（見
    偵卷第5至7頁），且其於本院審理時亦供稱：被害人所收取
    包裹內石頭及廢紙是我做的等語（見本院卷第253頁），並
    有告訴人陳巧琳與暱稱「陳瑜寶」手機Messenger通訊軟體
    對話紀錄擷取照片、統一超商代收款繳款證明照片26張、暱
    稱「陳瑜寶」之Facebook PO文頁面擷取照片1張、包裹拆封
    照片2張、中國信託商業銀行股份有限公司110年9月10日中
    信銀字第110224839232634號函暨檢附被告之客戶基本資料
    、存款交易明細、自動化交易LOG資料-財金交易明細、中國
    信託商業銀行股份有限公司111年4月27日中信銀字第111224
    839127242號函暨檢附被告之自動化交易LOG資料-財金交易
    明細、統一超商股份有限公司111年5月5日統超字第2022000
    0420號函暨檢附匯款明細、中國信託商業銀行股份有限公司
    111年5月4日中信銀字第111224839133858號函、中華郵政股
    份有限公司111年5月10日儲字第1110141968號函暨檢附被告
    帳號00000000000000號帳戶之帳戶基本資料及客戶歷史交易
    清單、中國信託商業銀行股份有限公司111年5月5日中信銀
    字第111224839136644號函暨檢附客戶資料、中華郵政股份
    有限公司傳真回覆資料、統一數網股份有限公司111年5月23
    日統網字第（111）512號函暨檢附交貨便代碼T00000000相
    關資料各1份在卷可查（見偵卷第14至42、51至57頁，見本
    院卷第127至128、135至136、141、147至155、157至159、1
    63、167至169頁），顯見被告確實並無河馬巧克力，卻使用
    詐術使告訴人陷於錯誤而透過超商取貨付款之方式進行交易
    。
　㈡被告又於本院辯稱：1,685元我有退回去給平台，我沒有收到
    錢，這樣不就是未遂，我不承認詐欺等語。惟查，告訴人透
    過超商給付1,685元款項，而該款項確實匯入被告中國信託
    商業銀行帳號000000000000號帳戶（下稱中信銀行帳戶），
    此有中國信託商業銀行股份有限公司110年9月10日中信銀字
    第110224839232634號函暨檢附被告之客戶基本資料、統一
    數網股份有限公司111年5月23日統網字第（111）512號函暨
    檢附交貨便代碼T00000000相關資料各1份在卷可參（見偵卷
    第51至57頁，本院卷第167至169頁），是1,685元既已匯入
    被告中信銀行帳戶內，而為被告所支配，已屬詐欺取財既遂
    ，是被告前開辯詞均不足採。
　㈢綜上，本案事證明確，被告犯行，堪以認定，應依法論科
三、論罪科刑
    核被告所為，係犯刑法第339條第1項詐欺取財罪。
四、原判決撤銷之理由
　　原審判決以被告犯行明確，而予以論罪科刑，固非無見。惟
    被告已於110年5月31日退款1,685元給告訴人，此有統一超
    商股份有限公司111年5月5日統超字第20220000420號函暨檢
    附匯款明細1份在卷可查（見本院卷第135至136頁），而原
    審判決仍將被告未將款項返還告訴人之犯後態度作為量刑依
    據，並將1,685元認定為本案犯罪所得而諭知沒收及追徵，
    有欠允當。被告上訴理由雖無理由，然原判決既有前述可議
    之處，自屬無可維持，應由本院撤銷改判。
五、本院審酌被告不思以正途獲取財物，明知並未有河馬巧克力
    可以出售，卻以上開詐術使告訴人陷於錯誤而將1,685元匯
    入被告中信銀行帳戶內，所為應值非難；考量被告於本院審
    理時否認犯行，而迄今仍未與告訴人達成和解之犯後態度，
    難認其有悔意；兼被告於本院審理時自述國小肄業之智識程
    度、貧困之經濟狀況、家中有母親之家庭生活狀況等一切情
    狀，量處如主文所示之刑，並諭知易科罰金折算標準。
六、沒收
　　查被告本案所詐得1,685元，為其本案犯罪所得，惟被告如
    前述已退還告訴人1,685元，其已實際歸還所獲取不法利得
    ，依刑法第38條之1第5項規定，不予宣告沒收或追徵。 
據上論斷，應依刑事訴訟法第455條之1第1項、第3項、第369條
第1項前段、第364條、第299條第1項前段，判決如主文。　　　
本案經檢察官簡汝珊聲請簡易判決處刑，檢察官劉景仁、吳宣憲
到庭執行職務。
中　　華　　民　　國　　111 　年　　11　　月　　 2　　日
　　　　　　　　　刑事第四庭  審判長法　官　何玉鳳
　　　　　　　　　                  法  官  李怡貞
　　　　　　　　　                  法  官  吳宗育
以上正本與原本無異。
不得上訴。
　　　　　　　　　　　　　　　　    書記官　王小芬
中　　華　　民　　國　　111 　年　　11　　月　　3 　　日
附錄論罪科刑法條
刑法第339條
（普通詐欺罪）
意圖為自己或第三人不法之所有，以詐術使人將本人或第三人之
物交付者，處5年以下有期徒刑、拘役或科或併科50萬元以下罰
金。
以前項方法得財產上不法之利益或使第三人得之者，亦同。
前二項之未遂犯罰之。